臺灣高雄地方法院刑事判決　　　　　　　96年度易字第3256號
公　訴　人　臺灣高雄地方法院檢察署檢察官
被　　　告　甲○○
上列被告因業務侵占等案件，經檢察官提起公訴（96年度偵緝字
第2631、2632、2633、2634、2635號、96年度偵字第26602 號）
，嗣因被告就被訴事實為有罪之陳述，經本院告知簡式審判程序
意旨，並聽取公訴人及被告之意見後，本院合議庭裁定由受命法
官獨任依簡式審判程序審理，判決如下：
    主  文
甲○○連續犯業務侵占罪，處有期徒刑捌月，減為有期徒刑肆月
，如易科罰金，以銀元參佰元即新臺幣玖佰元折算壹日。又犯詐
欺取財罪，處有期徒刑壹年，減為有期徒刑陸月，如易科罰金，
以銀元參佰元即新臺幣玖佰元折算壹日。又犯幫助詐欺取財罪，
處有期徒刑陸月，如易科罰金，以新臺幣壹仟元折算壹日，減為
有期徒刑參月，如易科罰金，以新臺幣壹仟元折算壹日。應執行
有期徒刑壹年，如易科罰金，以銀元參佰元即新臺幣玖佰元折算
壹日。
    事  實
一、甲○○自民國93年12月6 日起至95年2 月10日止，加盟黃寶
    龍所經營設於臺北市○○區○○路226 號1 樓之龍達企業社
    ，擔任該公司位於高雄縣鳳山市五甲地區之快遞業務站負責
    人，負責遞送貨物配送及代向客戶收取貨款，為從事業務之
    人。詎甲○○需錢孔急，竟基於意圖為自己不法所有之概括
    犯意，連續於附表一、二所示之時間，利用其代收貨款之便
    ，將其代龍達企業社、奧迪實業有限公司（下稱奧迪公司）
    向客戶所收取如附表一、二所示之貨款共計新臺幣（下同）
    72 ,805 元，以變易持有為所有之意思予以侵占入己。嗣因
    甲○○未如期繳回上開貨款且避不見面，黃寶龍察覺有異後
    ，始循線查悉上情。
二、另於94年6月至同年8月間，在高雄市○○區○○路，以每紙
    10,000至20,000元不等之代價，向真實姓名年籍均不詳綽號
    「小張」之成年男子，購買如附表三所示屆期無法兌現之空
    頭支票共計5 紙（即俗稱芭樂票），嗣於94年8 月間，明知
    其經濟狀況不佳，且已無償債能力，竟基於意圖為自己不法
    所有之犯意，於94年8 月上旬某日，前往乙○○位於高雄市
    新興區○○街27巷36號住處，持附表三所示之支票向乙○○
    佯稱：上開支票係必定會兌現之客票，用其生命保證屆期必
    會兌現等語，而向乙○○借款1,258,400 元（起訴書誤載為
    1,250,000 元），使乙○○陷於錯誤，而將上開款項借予甲○○。嗣因上開支票屆期提示均遭退票，且甲○○遲未清償
    所借款項，避不見面，乙○○追討無著，始知受騙。
三、甲○○雖預見將自己申辦之行動電話門號借予他人使用，可
    能幫助他人從事詐欺取財犯罪，藉以規避檢警查緝之目的，
    仍基於幫助詐欺取財之不確定故意，於95年12月7 日某時，
    前往位於高雄市○○路與七賢路之台灣大哥大股份有限公司
    特約店（下稱台灣大哥大公司），向台灣大哥大公司申辦行
    動電話門號0000000000號SIM 卡後，旋即將該SIM 卡交由真
    實姓名年籍均不詳綽號「小李」之成年男子使用，以此幫助
    「小李」及其所屬詐騙集團遂行詐欺犯行。嗣該詐騙集團成
    員於取得上開門號後，遂基於意圖為自己不法所有之詐欺犯
    意，於95年12月20日在中華日報刊登「小雯個人工作室」之
    分類廣告，並在廣告上留下甲○○所申請之上開行動電話門
    號，嗣於同日下午約1 時許，丙○○（起訴書誤載為許豈凡
    ）欲尋找女伴聊天交友，依刊載上開行動電話門號與真實姓
    名年籍均不詳之成年女子聯絡，電話中佯與丙○○達成援交
    之合意，但因害怕丙○○係警察，復要求丙○○須至提款機
    查驗身份，致丙○○陷於錯誤，遂依其指示於同日下午4 時
    至5 時許間，共匯款6,345 元至郭正中台北富邦銀行文德分
    行帳號000000000000號帳戶，於同日晚上約6 時許，匯款17
    ,000 元 至林峻豪中國信託商業銀行帳號000000000000號帳
    戶內，該款項隨即遭該詐騙集團人員提領一空。嗣丙○○發
    覺受騙而報警處理，始查悉上情。
四、案經乙○○、奧迪實業有限公司訴由臺灣高雄地方法院檢察
    署檢察官暨龍達企業社訴由臺灣士林地方法院檢察署檢察官
    呈請臺灣高等法院檢察署令轉高雄地方法院檢察署檢察官偵
    查起訴。
    理  由
一、按本件被告甲○○所犯係死刑、無期徒刑、最輕本刑為3 年
    以上有期徒刑以外之罪，其於準備程序就前揭被訴事實為有
    罪之陳述，經受命法官告知簡式審判程序之旨，並聽取其與
    公訴人之意見後，本院認無不得或不宜改依簡式審判程序進
    行之處，爰依刑事訴訟法第273 條之1 第1 項、第284 條之
    1 ，裁定本件由受命法官獨任進行簡式審判程序，合先敘明
    。
二、上揭犯罪事實，業據被告於本院審理中坦承不諱，上開事實
    一部分，核與證人即告訴人即龍達企業社負責人黃寶龍、奧
    迪公司會計何雅惠於偵訊中證述情節大致相符，並有被告於
    93年12月6 日所簽立之合約書、附表一所示龍達企業社全省
    各站委託鳳山站代收貨款之切結書3 紙、龍達快遞物流送貨
    單2 紙、龍達企業社營利事業登記證、存證信函1 紙、冠興
    國際物流—龍達國際國內快遞送貨單7 紙在卷可資佐證（見
    95年度他字第5350號卷第6 、7 、16至20、24頁、95年度他
    字第1666號卷第16、17頁）；上開實二部分，核與證人即告
    訴人乙○○於偵訊中證述情節大致相符，並有附表二所示之
    支票在卷可憑（見95年他字第3411號卷第3 、4 頁）；上開
    事實三部分，核與證人即被害人丙○○於警詢中指述綦詳，
    並有台灣大哥大股份有限公司行動電話門號0000000000號基
    本資料查詢、小雯個人工作室分類廣告1 紙、臺新商業銀行
    自動櫃員機、臺北富邦商業銀行自動櫃員機、中國信託商業
    銀行自動櫃員機交易明細列印紙各1 張、郭正中所有帳號00
    0000000000號帳戶之對帳單查詢表、林峻豪所有帳號000000
    00 0000 號之帳戶歷史交易查詢表在卷可稽（見臺灣士林地
    方法院檢察署96年度偵字第6095號卷第15、21頁反面、23頁
    反面、33頁），足認被告之自白核與事實相符，自可採為認
    定事實之依據，本件事證明確，被告犯行堪以認定。
三、按行為後法律有變更者，適用行為時之法律，但行為後之法
    律有利於行為人者，適用最有利於行為人之法律，刑法第2
    條第1 項定有明文。再按就法律變更，比較時應就罪刑有關
    之共犯、未遂犯、想像競合犯、牽連犯、連續犯、結合犯，
    以及累犯加重、自首減輕暨其他法定加減原因（如身份加減
    ）與加減例等一切情形，綜其全部罪刑之結果而為比較（最
    高法院95年度第8 次刑庭會議決議參照）。本件被告犯如上
    開事實一、二所示之業務侵占、詐欺犯行後，刑法業於94年
    2 月2 日修正公佈，並於95年7 月1 日施行，參酌最高法院
    95 年5月23日刑事庭第8 次會議決議，應依刑法第2 條第1
    項之規定，為新舊法比較：
(一)關於連續犯部分：修正前刑法第56條原規定：「連續數行為
    而犯同一罪名者，以一罪論。但得加重其刑至2分之1」，修
    正後之刑法已刪除上開連續犯之條文規定，則被告多次犯罪
    行為，即應就各次行為分別論罪科刑，再依數罪併罰之規定
    分論併罰。修正前第56條規定，較有利於被告。
(二)修正前刑法第33條第5 款規定：「罰金：1 元以上。」修正
    後該款規定「罰金：新台幣1000元以上」，是比較新舊法結
    果，以舊法較有利於行為人。
(三)易科罰金之折算標準，經適用修正前刑法第41條、修正前罰
    金罰鍰提高標準條例第2 條（現已刪除）及現行法規所定貨
    幣單位折算新臺幣條例第2 條之結果，最高得以銀元300 元
    即新臺幣900 元折算1 日，依修正後刑法第41條之規定，則
    係以新臺幣1000元、2000元或3000元折算一日，比較結果，
    自以舊法有利於被告。
(四)關於數罪併罰定應執行刑，依修正前刑法第51條規定，宣告
    多數有期徒刑者，於各刑中之最長期以上，各刑合併之刑期
    以下，定其刑期，但不得逾20年，而依修正後之刑法第51條
    第5 款規定，宣告多數有期徒刑，定應執行刑最長不得逾30
    年。經比較結果，自應以行為時法即修正前刑法規定對被告
    較為有利。
(五)從而，本院經綜合比較適用結果，認以修正前刑法規定對被
    告較為有利，是就被告所犯上開事實一、二所示之罪，自應
    依修正前刑法之相關規定論處。
四、論罪科刑部分：
(一)核被告就上開犯罪事實一所為，係犯刑法第336 條第2 項之
    業務侵占罪；就上開犯罪事實二所為，係犯刑法第339 條第
    1 項之詐欺取財罪；就上開犯罪事實三所為，係犯刑法第30
    條第1 項、第339 條第1 項之幫助詐欺取財罪。被告先後多
    次業務侵占犯行，時間緊接，方法相同，觸犯構成要件相同
    之罪名，顯係基於概括之犯意反覆為之，應依修正前刑法第
    56條規定論以一罪，並加重其刑。又被告所為上開犯罪事實
    三之犯行，乃以幫助他人詐欺取財之意思，參與犯罪構成要
    件以外之行為，為幫助犯，應依刑法第30條第2 項之規定，
    按正犯之刑減輕之。被告所犯上開3 罪，犯意各別，行為互
    殊，應予分論併罰。爰審酌被告係從事業務之人，本應忠於
    職守，竟利用職務之便，將其業務上所收取之款項侵吞入己
    ，且不思以正當方法賺取所需，竟以空頭支票向告訴人乙○○詐騙財物，又將行動電話門號供不法犯罪集團使用，紊亂
    社會正常交易秩序，並使不法之徒藉此輕易從事犯罪，檢警
    難以追查緝捕，所造成之危害非輕，迄今仍未與告訴人黃寶
    龍、何雅惠達成和解，將所侵占之款項歸還予告訴人，其犯
    行不宜輕宥，惟念其犯後坦承犯行，態度尚佳，且已與告訴
    人乙○○達成還款協議，有還款協議書1 紙在卷可參（見本
    院卷第57頁），及其犯罪之動機、目的、手段等一切情狀，
    分別量處如主文所示之刑，並定其應執行之刑。又關於徒刑
    、拘役易科罰金之折算標準，依修正前刑法第41條第1 項前
    段，及廢止前罰金罰鍰提高標準條例第2 條前段規定，應以
    銀元100 元以上300 元以下折算1 日，經折算為新臺幣後，
    以新臺幣300 元以上900 元以下折算1 日，而依修正後刑法
    第41條第1 項前段規定，應以新臺幣1,000 元、2, 000元或
    3,000 元折算一日。經比較結果，自應以行為時法即修正前
    刑法規定對被告較為有利，是應就被告所犯上開事實一、二
    所示之罪，依修正前刑法第41條第1 項，廢止前罰金罰鍰提
    高標準條例第2 條規定，諭知如易科罰金以銀元300 元即新
    臺幣900 元折算1 日，就被告所犯上開事實三所示之罪，則
    依修正後刑法第41條第1 項規定，並審酌被告所犯情節、經
    濟狀況不佳等情，諭知如易科罰金以新臺幣1,000 元折算1
    日。
(二)再按關於數罪併罰定應執行刑得易科罰金之條件，依修正前
    刑法第41條第2 項規定，併合處罰之數罪，均符合得易科罰
    金之條件，而其應執行刑逾6 月者，亦得易科罰金，而依修
    正後刑法第41條第2 項規定，併合處罰之數罪，其應執行之
    刑未逾6 月者，始得易科罰金，是修正前刑法第41條第2 項
    規定，對行為人自較為有利。又按刑法施行法第3 條之1 第
    3 項規定：於94年1 月7 日刑法修正施行前犯併合處罰數罪
    中之一罪，且該數罪均符合第41條第1 項得易科罰金之規定
    者。上開規定旨在闡明數罪併罰之案件，其中數罪在95年6
    月30日新法施行前所犯，另其中數罪係在96年7 月1 日新法
    時期所犯，則經定應執行刑後，該執行刑仍得適用修正前刑
    法第41條第2 項得易科罰金之條件。本件被告於刑法修正前
    犯上開事實一、二所示之罪，又於刑法修正後，犯上開事實
    三所示之罪，經減刑後該3 罪均得易科罰金，上開3 罪經本
    院定應執行有期徒刑1 年，依刑法施行法第3 條之1 第3 項
    規定，自得適用修正前刑法第41條第2 項規定，而認本案被
    告符合得易科罰金之條件。又本件併罰數罪中之一罪，既係
    於95年7 月1日 刑法修正施行前所犯，是該數罪經定執行刑
    後，仍應比較依修正前後刑法之規定，而依對被告較有利之
    修正前刑法第41條第1 項前段、第2 項、廢止前罰金罰鍰提
    高標準條例第2 條之規定，諭知易科罰金之折算標準，附此
    敘明
據上論斷，應依刑事訴訟法第273 條之1 第1 項、第284 條之1
、第299 條第1 項前段，刑法第2 條第1 項前段、第336 條第2
項、第30條第1 項前段、第2 項、第339 條第1 項，修正前刑法
（下同）第56條、第41條第1 項前段、第2 項、第51條第5 款，
廢止前罰金罰鍰提高標準條例第2 條，刑法施行法第1 條之1 、
第3 條之1 第3 項，中華民國九十六年罪犯減刑條例第2 條第1
項第3 款、第4 條、第7 條、第9條，判決如主文。
本案經檢察官丁○○到庭執行職務。
中　　華　　民　　國　　96　　年　　12　　月　　24　　日
                  刑事第二庭    法　官  錢衍蓁
以上正本證明與原本無異。
如不服本判決應於收受本判決後10日內向本院提出上訴書狀，並
應敘述具體理由，如未敘述上訴理由者，應於上訴期間屆滿後20
日內補提理由書狀於本院（均須按他造當事人之人數附繕本）「
切勿逕送上級法院」。
中　　華　　民　　國　　96　　年　　12　　月　　24　　日
　　　　　　　　　　　　　　　　書記官  秦富潔
 附表一
 ┌──┬─────┬───────────┬─────┬───────┐
 │編號│客戶名稱及│收款日期（即侵占日期）│侵占金額  │收款地        │
 │    │款項內容  │                      │          │              │
 │    │          │                      │          │              │
 ├──┼─────┼───────────┼─────┼───────┤
 │1   │龍達企業社│94年12月8日           │   2,400元│龍達公司臺北站│
 │    │款代收貨款│                      │          │              │
 ├──┼─────┼───────────┼─────┼───────┤
 │2   │同上      │94年12月15日          │   1,680元│龍達公司臺北站│
 ├──┼─────┼───────────┼─────┼───────┤
 │3   │同上      │94年12月某日          │   1,680元│龍達公司士林站│
 ├──┼─────┼───────────┼─────┼───────┤
 │4   │同上      │94年12月9 日          │   9,650元│龍達公司彰化站│
 ├──┼─────┼───────────┼─────┼───────┤
 │5   │同上      │94年9 月至11 月       │  15,300元│龍達公司仁德站│
 │    │          │                      │          │              │
 ├──┴─────┴───────────┴─────┴───────┤
 │總計：38,805元                                                      │
 └──────────────────────────────────┘
 附表二
 ┌──┬─────┬───────────┬────┬─────────────┐
 │編號│客戶名稱及│收款日期（即侵占日期）│侵占金額│收款地                    │
 │    │款項內容  │                      │        │                          │
 ├──┼─────┼───────────┼────┼─────────────┤
 │1   │華貿音響  │94年12月22日          │ 2,630元│宜蘭縣五結鄉○○路○段376號│
 │    │代收貨款  │                      │        │                          │
 ├──┼─────┼───────────┼────┼─────────────┤
 │2   │同上      │95年1月6日            │   630元│新竹縣竹東鎮○○街20巷26弄│
 │    │          │                      │        │3號                       │
 ├──┼─────┼───────────┼────┼─────────────┤
 │3   │同上      │95年1月10日           │19,600元│花蓮市○○路412巷12號5樓  │
 ├──┼─────┼───────────┼────┼─────────────┤
 │4   │同上      │94年12月19日          │ 1,680元│台中縣豐原市○○路37號    │
 ├──┼─────┼───────────┼────┼─────────────┤
 │5   │同上      │94年12月20日          │ 2,100元│臺北縣蘆洲市○○路307巷2之│
 │    │          │                      │        │6號                       │
 ├──┼─────┼───────────┼────┼─────────────┤
 │6   │同上      │94年12月21日          │ 5,830元│桃園縣大園鄉○○路277號   │
 ├──┼─────┼───────────┼────┼─────────────┤
 │7   │同上（起訴│95年1月13日           │ 1,530元│嘉義縣朴子市○○路8號     │
 │    │書漏載）  │                      │        │                          │
 ├──┴─────┴───────────┴────┴─────────────┤
 │ 總計：34,000元                                                               │
 └───────────────────────────────────────┘
附表三
┌──┬─────┬───────┬──────┬──────┬──────┐
│編號│支票號碼  │金額（新臺幣）│發票年月日  │發票人      │退票日期    │
│    │          │              │            │            │            │
├──┼─────┼───────┼──────┼──────┼──────┤
│1   │HV0000000 │350,000元     │95年1月30日 │晟盟企業有限│95年2月3日  │
│    │          │              │            │公司徐恩榮  │            │
├──┼─────┼───────┼──────┼──────┼──────┤
│2   │LAA0000000│ 48,000元     │95年1月27日 │林源貿易有限│95年2月7日  │
│    │          │              │            │公司蔡志偉  │            │
├──┼─────┼───────┼──────┼──────┼──────┤
│3   │PC0000000 │243,400 元(起 │95年2月20日 │同  上      │95年2月7日  │
│    │          │訴書誤載為    │            │            │            │
│    │          │433,40 0元)   │            │            │            │
│    │          │              │            │            │            │
├──┼─────┼───────┼──────┼──────┼──────┤
│4   │PC0000000 │298,000元     │95年3月18日 │同  上      │95年3月20日 │
├──┼─────┼───────┼──────┼──────┼──────┤
│5   │LYA0000000│319,000元     │95年3月20日 │同  上      │95年1月27日 │
├──┴─────┴───────┴──────┴──────┴──────┤
│總計：1,258,400元                                                         │
└─────────────────────────────────────┘
附錄本判決論罪法條
中華民國刑法第336條第2項
對於公務上或因公益所持有之物，犯前條第 1 項之罪者，處 1
年以上 7 年以下有期徒刑，得併科 5 千元以下罰金。
對於業務上所持有之物，犯前條第 1 項之罪者，處 6 月以上
5 年以下有期徒刑，得併科 3 千元以下罰金。
前二項之未遂犯罰之。
中華民國刑法第339條
意圖為自己或第三人不法之所有，以詐術使人將本人或第三人之
物交付者，處5 年以下有期徒刑、拘役或科或併科1 千元以下罰
金。
以前項方法得財產上不法之利益或使第三人得之者，亦同。
前二項之未遂犯罰之。
